臺灣臺中地方法院民事判決              
                                     110年度訴字第1469號
原      告  林鈴翔  
訴訟代理人  莊家亨律師
被      告  林棟樑  
            林敬翔  

            林棟輝  
兼  上三人
訴訟代理人  林峰旭  
被       告 林裕翔  

            林宏諺  
兼  上二人
訴訟代理人  林棟堅  


被      告  林王玉桑
            游康照（兼游元慶及游峻杰之信託人）    

上  一  人
訴訟代理人  謝秉錡律師
複  代理人  劉靜芬律師
            馬偉桓律師
            徐湘閔律師（於民國111年9月7日解除委任）
被      告  游世禾  
上  一  人
訴訟代理人  鄭櫻嵐  
被      告  陳昭妤  

上  一  人
訴訟代理人  陳明欽  
上列當事人間請求分割共有物事件，本院於民國111年9月7日言
詞辯論終結，判決如下：
    主      文
兩造共有坐落臺中市○○區○○段000地號土地，准予分割如附圖（
乙案）所示：編號A1部分（面積375.25平方公尺）分歸被告林棟
樑所有；編號A2部分（面積375.25平方公尺）分歸被告林棟輝所
有；編號A3部分（面積75.04平方公尺）分歸被告林峰旭所有；
編號A4部分（面積75.04平方公尺）分歸被告林敬翔所有；編號A
5部分（面積75.04平方公尺）分歸原告所有；編號B部分（面積7
50.50平方公尺）分歸被告林王玉桑、游康照、游世禾、陳昭妤
、游康照（信託人游元慶）、游康照（信託人游峻杰）分別按應
有部分2分之1、16667分之2117、33334分之1667、16667分之371
6、33334分之1667、33334分之1667之比例維持共有；編號C部分
（面積525.34平方公尺）分歸被告林棟堅、林裕翔、林宏諺分別
按應有部分23333分之16667、23333分之3333、23333分之3333之
比例維持共有。兩造並應按附件所示之金額互為補償。
訴訟費用由兩造按附表所示之比例分擔。
    事實及理由
一、原告主張：坐落臺中市○○區○○段000地號土地（面積2251.46
    平方公尺，下稱系爭土地）經重劃分配後登記為兩造共有，
    應有部分比例如附表所示，系爭土地並無因使用目的不能分
    割，且兩造間於重劃前後亦無不得分割之約定，故依民法第
    823條之規定訴請裁判分割。原告起訴之目的係為使系爭土
    地分割後能興建房屋自住使用，雙方雖曾協商依照附圖甲案
    方式分割，但事後認依游康照所出附圖乙案分割較妥，
　　故主張改採乙案分割，並按鑑定補償價格互為補償，起訴聲
    明求為判決：如主文第1項所示。
二、被告方面：
　㈠林棟樑、林峰旭、林敬翔、林棟輝四人同意採用附圖乙案為
    分割方案。
　㈡林棟堅、林裕翔、林宏諺三人主張願意三人維持共有，但仍
    應依照甲案為分割。找補鑑定報告就原應有部分相同者，其
    鑑定價值卻不相同，故認為其鑑定價格有失公平。另主張本
    件為變價分割。
　㈢林王玉桑則表示同意以附圖乙案為分割方案。
　㈣游康照（兼游元慶及游峻杰之信託人）表示以系爭土地南側
    地籍線往北平移，取得面積525.34平方公尺，由林棟堅、林
    裕翔及林宏諺三人維持共有，並按其應有部分比例維持共有
    ，另以系爭土地與同段340地號之地籍線為基準，沿系爭土
    地北側地籍線往西平移，取得面積750.50平方公尺，由林王
    玉桑、游康照（含信託部分）、游世禾及陳昭妤按原應有部
    分維持共有，剩餘部分再由系爭土地北側地籍線為基礎，往
    南平移製作平行線，分別以面積375.25、75.04、75.04、75
    .04及375.25平方公尺，依序由林棟樑、林敬翔、原告、林
    峰旭及林棟輝取得，並製作成附圖乙案為分割方案，故主張
    以附圖乙案為分割方案。
　㈤游世禾表示同意用附圖乙案為分割方案。
　㈥陳昭妤表示同意用附圖乙案為分割方案。
三、得心證之理由：
　　㈠原告主張系爭土地經重劃分配後登記為兩造共有，應有部
      分比例如附表所示，提出系爭土地之土地登記謄本為證（
      見豐補卷第21至27頁），且被告對上情不爭執，可信為真
      。而參照原告提出土地登記謄本，系爭土地使用分區及使
      用地類別均記載為空白，地上建物建號亦記載為空白，係
      重劃後登記之土地，重劃前為仁美段1441-0、1441-1、14
      41-2、1441-3、1441-4地號，屬臺中市第14期美和庄市地
      重劃區土地，是原告主張系爭土地並無因使用目的不能分
      割，且兩造間於重劃前後亦無不得分割之約定，故依民法
      第823條之規定訴請裁判分割等語，尚無不合，其訴請分
      割系爭土地，自應准許。
　　㈡按共有物之分割，依共有人協議之方法行之。分割之方法
      不能協議決定，或於協議決定後因消滅時效完成經共有人
      拒絕履行者，法院得因任何共有人之請求，命為下列之分
      配：1.以原物分配於各共有人。但各共有人均受原物之分
      配顯有困難者，得將原物分配於部分共有人。2.原物分配
      顯有困難時，得變賣共有物，以價金分配於各共有人；或
      以原物之一部分分配於各共有人，他部分變賣，以價金分
      配於各共有人。以原物為分配時，如共有人中有未受分配
      ，或不能按其應有部分受分配者，得以金錢補償之。以原
      物為分配時，因共有人之利益或其他必要情形，得就共有
      物之一部分仍維持共有。民法第824條第1項至第4項定有
      明文。查系爭土地歷經起訴前，及起訴後本院進行調解，
      兩造就系爭土地之分割方法終無法達成協議（見本院中司
      調卷第57頁），是依上開說明，本院自得依原告之請求依
      上開條文所規定之方法酌定分割方案。
　　㈢又法院為裁判分割時，需衡酌共有物之性質、價格、經濟
      效益，各共有人之意願、利害關係，共有人分得各部分之
      經濟效益與其應有部分之比值是否相當，俾兼顧共有人之
      利益及實質公平，始為適當公平，最高法院109年度台上
      字第926號著有判決意旨可資參照。查系爭土地如前所述
      ，是位於臺中市第14期美和庄市地重劃區土地，系爭土地
      地形尚屬方正，僅西北角遭切角一小部分，北側臨崇德十
      九路，西側臨豐樂一街，東側與同段340地號土地相鄰，
      南側則與同段351地號相鄰，地上並無其他建物，有附圖
      複丈成果圖及林峰旭所提出地籍圖謄本即可查悉，且兩造
      對上情亦不爭執，可信為真（見本院卷第151頁至153頁、
      第47頁）。是系爭土地分割上無須受地上物之影響，得就
      土地本身為考量。另林王玉桑、游康照（含其受信託部分
      ）、游世禾及陳昭妤等人（下稱林王玉桑等6人）及林棟
      堅、林裕翔及林宏諺等人（下稱林棟堅等3人）均表示願
      意維持共有（見本院卷第96-97頁），故渠等部分，自得
      考量各自利益按其應有部分維持共有狀態。由於土地北側
      及西側均面臨道路，故分割後之土地均需考量臨路始得發
      揮其應有經濟效益，原告提出附圖所示甲案為分割方案，
      初步雖獲得林棟樑、林峰旭、林敬翔、林棟輝4人，及林
      棟堅等3人之同意，然因游康照事後提出附圖乙方案作為
      分割方案，此方案提出隨即獲得林王玉桑等6人之同意（
      含維持共有），且事後原告及林棟樑、林峰旭、林敬翔、
      林棟輝4人亦表示改採附圖乙案為分割方案。是以此觀之
      ，乙案共有11位共有人支持（即占11/14，應有部分比例
      共100000分之76667），甲案僅3人支持（僅占3/14，應有
      部分比例共100000分之23333），足見乙案已成為較符合
      多數共有人意願之方案。次查，比較甲案及乙案之差別，
      對於林王玉桑等6人及林棟堅等3人影響最大者，因採甲案
      ，林棟堅等3人分得之土地係面臨崇德十九路，林王玉桑
      等6人則面臨豐樂一街，而採乙案，則為林王玉桑等6人分
      得土地面臨崇德十九路，林棟堅等3人分得土地係臨豐樂
      一街，對彼此利益互有長消，而就林棟樑部分，其不論在
      甲案或乙案，均分得西北角地，同時面臨崇德十九路及豐
      樂一街外，差異較小，剩餘之差別則為林棟輝、林敬翔、
      林峰旭及原告分割後之土地面臨崇德十九路及豐樂一街之
      差異，然其四人均又表示願支持乙案，即接受分割後之土
      地臨豐樂一街之方案，是本件就經濟效益差別在於林王玉
      桑等6人，及林棟堅等3人因採取甲案及乙案不同所造成落
      差。然考量林棟堅等3人若依照乙案為分割，其等經濟利
      益不利部分，亦非不得透過鑑價補償方式，故認為採用乙
      案，除兼顧大多數共有人之意願外，另以鑑價補償方式補
      償其分得土地位置之經濟效益問題，堪可認為較符合公平
      及允當之分割方案。
　　㈣復查，本院就乙案部分，經兩造合意後，送請卓越不動產
      估價師事務所鑑定，經該事務所委派專業不動產估價師楊
      祥銘就系爭土地之基本資料為進一步調查，並至現場實際
      勘查，依照本件估價之目的，考量市場價格形成之主要因
      素為分析（含人口政策、法規面、稅賦面等政策面一般因
      素分析、不動產市場概況分析、區域因素分析及含土地個
      別條件、相關法令等個別因素分析），再為價格評估，並
      鑑定如附件所示之互相找補方案，堪認可採。
　　㈤綜上所述，原告依據民法第823條及第824條之規定，請求
      就兩造共有系爭土地，准予分割如附圖（乙案）所示：編
      號A1部分（面積375.25平方公尺）分歸被告林棟樑所有；
      編號A2部分（面積375.25平方公尺）分歸被告林棟輝所有
      ；編號A3部分（面積75.04平方公尺）分歸被告林峰旭所
      有；編號A4部分（面積75.04平方公尺）分歸被告林敬翔
      所有；編號A5部分（面積75.04平方公尺）分歸原告所有
      ；編號B部分（面積750.50平方公尺）分歸被告林王玉桑
      、游康照、游世禾、陳昭妤、游康照（信託人游元慶）、
      游康照（信託人游峻杰）分別按應有部分2分之1、16667
      分之2117、33334分之1667、16667分之3716、33334分之1
      667、33334分之1667之比例維持共有；編號C部分（面積5
      25.34平方公尺）分歸被告林棟堅、林裕翔、林宏諺分別
      按應有部分23333分之16667、23333分之3333、23333分之
      3333之比例維持共有，並按附件所示之金額互為補償，為
      有理由，應予准許。
四、又共有物之訴，本質上並無訟爭性，兩造本可互換地位。本
    件原告起訴雖於法有據，但被告之應訴實因訴訟性質所不得
    不然，本院認為訴訟費用由敗訴當事人負擔，顯失公平，而
    應由兩造依其應有部分之比例分擔，較為公允，爰諭知如主
    文第二項所示。
五、訴訟費用負擔之依據：民事訴訟法第80條之1。
中　　華　　民　　國　　111 　年　　9 　　月　　28　　日
                  民事第一庭  法  官  許石慶
正本係照原本作成。
如不服本判決，須於判決送達後20日內向本院提出上訴狀（須附
繕本）。如委任律師提起上訴者，應一併繳納上訴審裁判費。
中　　華　　民　　國　　111 　年　　9 　　月　　28　　日
                              書記官  陳其良



附表：
共     有    人 應 有 部 分 備     註         林 鈴 翔 100000分之3333          林 棟 樑 100000分之16667             林 峰 旭  100000分之3333          林 敬 翔 100000分之3333          林 棟 輝 100000分之16667             林 棟 堅 100000分之16667             林 裕 翔 100000分之3333          林 宏 諺 100000分之3333          林王玉桑 100000分之16667             游 康 照 100000分之4234          游 世 禾 100000分之1667          陳 昭 妤 100000分之7432     游康照（信託人游元慶）  100000分之1667 信託 游康照（信託人游峻杰） 100000分之1667 信託